【裁判字號】    97,訴,564
【裁判日期】    970731
【裁判案由】    強盜等
【裁判全文】
臺灣屏東地方法院刑事判決               97年度訴字第564號
公  訴  人  臺灣屏東地方法院檢察署檢察官
被      告  丙○○
                    （現於臺灣屏東監獄竹田分監執行中）
指定辯護人  本院公設辯護人乙○○
上列被告因強盜等案件，經檢察官提起公訴（97年度偵字第2195
號），本院判決如下：
    主  文
丙○○竊盜，累犯，處有期徒刑陸月，未扣案之機車鑰匙壹支沒
收；又以強暴妨害人行使權利，累犯，處有期徒刑捌月。應執行
有期徒刑壹年，未扣案之機車鑰匙壹支沒收。
    事  實
一、丙○○前於民國93年間因施用毒品案件，經臺灣高等法院高
    雄分院以94年度上訴字第105 號判決判處有期徒刑10月確定
    ；又於94年間因施用毒品案件，經本院以94年度訴字第731
    號判決判處有期徒刑1 年2 月確定，上開2 罪接續執行，於
    96年4 月16日縮短刑期假釋出監，並付保護管束，原於96年
    10月10日假釋期滿，惟因中華民國96年罪犯減刑條例於96年
    7 月16日施行，而以該日為刑期執行完畢之日。詎仍不知悔
    改，竟意圖為自己不法所有，本於竊盜之犯意，於97年3 月
    28日15時許，在屏東市○○路167-2 號大樓停車場內，以其
    所有之機車鑰匙1 支（現由看守所保管中），插入劉家元所
    有交由戊○○使用市價約新臺幣（下同）5,000 元車牌號碼
    OCI-527 號重型機車電門鎖啟動後竊取之，得手後，遂騎乘
    上開機車在屏東市區閒晃，於同日15時40分許，行經屏東市
    ○○路及建南路口時，遭車主發現偕路人予以追捕，丙○○
    於情急之外，即棄車逃跑，見丁○○騎乘車牌號碼WDP-368
    號輕型機車沿建南路往自由路方向行駛而行經上開路口時，
    竟基於妨害人行使權利之犯意，欲攔停丁○○使其能搭載離
    開現場，遂呼喊「有人要打我」後，旋伸手自丁○○後方拉
    住丁○○之上衣，惟丁○○並未停車，復以手抓住機車後架
    而扳倒機車，使丁○○人車倒地，以此強暴之方式妨害丁○○通行之權利，丙○○見狀後即扶起機車跨坐上機車，丁○○迅速將機車鑰匙拔下，適車主與路人趕上而將丙○○逮捕
    ，並交由到場之警方處理。
二、案經屏東縣警察局屏東分局報告臺灣屏東地方法院檢察署檢
    察官偵查起訴。
    理  由
壹、證據能力之認定
一、按被告以外之人（包括證人、鑑定人、告訴人、被害人及共
    同被告等），於審判外之言詞或書面陳述，除法律有規定者
    外，不得作為證據，刑事訴訟法第159 條第1 項定有明文，
    此係因刑事訴訟法新制採改良式當事人進行主義，為保障被
    告防禦權及維護直接審理與言詞審理原則，酌採英美法之傳
    聞法則，並於第159 條之1 至第159 條之5 增設例外規定，
    以應實務需要，俾符實體真實發現之訴訟目的。是以，證人
    即被害人丁○○、證人甲○○於警詢中之供述，均係被告以
    外之人於審判外之陳述，且上開供述與其於本院審理時之供
    述大致相符，則無例外規定之適用，復經檢察官當庭捨棄該
    證據（見本院卷第64頁背面），依上開規定，不得作為證據
    。
二、次按被告以外之人（包括證人、鑑定人、告訴人、被害人及
    共同被告等）於審判外之陳述雖不符前4 條之規定，而經當
    事人於審判程序同意作為證據，法院審酌該言詞陳述或書面
    陳述作成時之情況，認為適當者，亦得為證據；當事人、代
    理人或辯護人於法院調查證據時，知有第159 條第1 項不得
    為證據之情形，而未於言詞辯論終結前聲明異議者，視為有
    前項之同意，刑事訴訟法第159 條之5 定有明文。立法意旨
    在於傳聞證據未經當事人之反對詰問予以核實，原則上先予
    排除。惟若當事人已放棄反對詰問權，於審判程序中表明同
    意該等傳聞證據可作為證據；或於言詞辯論終結前未聲明異
    議，基於尊重當事人對傳聞證據之處分權，及證據資料愈豐
    富，愈有助於真實發見之理念，且強化言詞辯論主義，使訴
    訟程序得以順暢進行，上開傳聞證據亦均具有證據能力。本
    件證人即被害人戊○○於警詢中之證述、屏東縣警察局屏東
    分局製作之扣押筆錄、贓物認領保管單等證據，雖分屬被告
    以外之人於審判外之陳述，均屬傳聞證據，惟於本院審判程
    序時予以提示並告以要旨，並各經檢察官及被告、辯護人表
    示意見，當事人已知上述證據均為傳聞證據，然均未於言詞
    辯論終結前對該等證據表示異議，本院審酌上開證據作成時
    之情狀，並無違法或不當等情形，認為以之作為本案之證據
    亦屬適當，依上開規定，自均具證據能力。
貳、實體方面
一、上開犯罪事實，業據被告丙○○於本院審理時坦承不諱，核
    與證人即被害人戊○○於警詢中之證述：伊兄劉家元所有交
    由伊使用之車號OCI-527 號重型機車係於97年3 月28日15時
    許，在屏東市○○路167-2 號大樓內停車場失竊等語（見警
    卷第15、16頁）、證人即被害人丁○○於本院審理時證述：
    伊在騎機車時，被告一邊奔跑並說「有人要打我」，伊不理
    被告而繼續騎車，被告旋拉伊的外套及搖晃伊的機車，被告
    把伊機車扳倒後騎上伊的車，伊趕緊將鑰匙拔下，被告就被
    人抓住等語（見本院卷第63頁背面至第64頁背面）、證人即
    目擊者甲○○於本院審理時證述：當時伊在永大路上的計程
    車排班站坐著，看到被告跛腳在公園內跑，被告先攔住一位
    阿伯說「有人要打我，幫忙載我一下」，阿伯一聽後就騎車
    走了，後來被告攔住一位騎機車的婦人，把婦人的機車往左
    扳倒，被告趕快上前將機車扶正要騎上去時，被告就被伊追
    到等語大致相符（見本院卷第47頁背面至第48頁），復有戊○○、丁○○出具之贓物認領保管單各1 紙在卷可按，是被
    告竊取戊○○之機車及妨害丁○○騎乘機車通行權利等犯行
    ，均堪認定。
四、論罪科刑
  (一)核被告丙○○竊取機車之行為，係犯刑法第320 條第1 項普
    通竊盜罪，其以不法腕力強將丁○○所騎乘之機車扳倒妨害
    丁○○通行權之行為，係犯第304 條第1 項強制罪。公訴意
    旨認被告上開以強暴手段將丁○○機車扳倒並跨坐上機車之
    犯行，係犯刑法第328 條第1 項之強盜罪嫌云云，惟按刑法
    上之強盜罪，以有為自己或第三人不法所有之意圖為構成要
    件之一，若奪取財物係基於其他目的，而非出於不法所有之
    意思者，縱其行為違法，要不成立強盜罪（最高法院95年度
    台上字第1144號判決意旨參照）。經查：
  1.依證人甲○○於本院審理時證述：「當時有人喊『抓賊』、
    『抓賊』，我在永大路上回頭看，看到有人跛腳在公園內跑
    ，我們就從永大路彎到建南路追他，被告先攔一位阿伯載他
    ，被告跟阿伯說『有人要打我，幫忙載我一下』，阿伯一聽
    就騎車走了，被告喊的很大聲，後來來一位婦人，被告就攔
    這一位婦人，被告就直接抓住機車扳倒。」等語（見本院卷
    第47頁背面），核與被告於警詢中及本院審理時供述：「因
    為我被我偷的那部機車車主追，我怕被打啊，我看到路邊有
    人騎車經過，我就攔他下來載我」、「我被機車車主追時，
    我已經下車在逃跑，當時我很緊張才會拉丁○○的機車想要
    叫她載我走，結果我們二人都跌倒…。」等語大致相符（分
    別見本院勘驗警詢錄音所製作之譯文，本院卷第44頁背面、
    第14頁背面），可知被告當時顯係於被追捕之情急下，加上
    其跛腳行動不便，而欲攔截路過之民眾以求能離開現場能順
    利脫困甚明。
  2.又依證人丁○○於本院審理時亦證稱：當時被告告訴伊說後
    面的人要揍他，伊繼續騎車，被告再拉伊的外套，伊並沒有
    倒地，後面有人喊抓賊，被告就拉伊的機車後架，當時伊感
    覺被告是要把伊的機車拉倒等語（見本院卷第63頁背面至第
    64頁），益見被告係因急求脫困，思藉由攔車企求離去，始
    先向被害人丁○○表示遭人追打，因丁○○置之不理，才出
    手拉扯丁○○衣服，復扳倒機車之舉措，否則被告倘有對機
    車為不法所有之意圖，何須先向被害人丁○○表明為人追捕
    之意思後始為動作。是被告對機車並無不法所有之意圖，堪
    以認定。
  3.依上開說明，被告既於主觀上對於丁○○之機車無據為己有
    犯意，則公訴人上開所指，容有誤會，是本件原起訴法條容
    有未洽，惟其社會基本事實同一，爰依法變更起訴法條，改
    依強制罪論處，至被告竊得戊○○持有之機車已離去停車場
    30分鐘後始遭車主發覺追躡，其雖為逃脫而對他人施暴，惟
    此與準強盜罪須竊盜後「當場」施暴之要件有間，本件自無
    準強罪之適用，併此敘明。
  (二)又被告前於93年間因施用毒品案件，經臺灣高等法院高雄分
    院以94年度上訴字第105 號判決判處有期徒刑10月確定；又
    於94年間因施用毒品案件，經本院以94年度訴字第731 號判
    決判處有期徒刑1 年2 月確定，上開2 罪接續執行，於96年
    4 月16日縮短刑期假釋出監，並付保護管束，原於96年10月
    10日假釋期滿，惟因中華民國96年罪犯減刑條例於96年7 月
    16日施行，而以該日為刑期執行完畢之日，其受有期徒刑執
    行完畢，於5 年以內故意再犯本件最重本刑為有期徒刑以上
    之2 罪，皆為累犯，均應依刑法第47條第1 項之規定，加重
    其刑。
  (三)爰審酌被告素行非佳（有卷附臺灣高等法院被告前案紀錄表
    可按），為高職肄業之智識程度，正值青壯而不思正途謀生
    ，恣意竊取他人財物供己使用，復經人發覺後於路上強行攔
    阻被害人，嚴重危害被害人通行權，並使被害人極度恐懼，
    惡性非輕，惟其犯後坦承犯行，態度尚可等一切情狀，分別
    量處如文所示之刑，並定其應執行刑。
  (四)被告用以竊取戊○○使用之機車鑰匙1 支，係被告所有之物
    ，雖未扣案，惟被告經羈押時交由看求所保管等情，業經被
    告供明在卷（見本院卷第66頁），上開鑰匙既仍存在，爰依
    刑法第38條第1 項第2 款規定宣告沒收。
據上論斷，依刑事訴訟法第299 條第1 項前段、第300 條，刑法
第320 條第1 項、第304 條第1 項、第47條第1 項、第51條第5
款、第38條第1 項第2 款，刑法施行法第1條之1，判決如主文。
本案經檢察官顏珮珊到庭執行職務
中    華    民    國    97    年    7     月    31    日
                  刑事第二庭  審判長法  官  黃國永
                                    法  官  陳松檀
                                    法  官  陳海寧
以上正本證明與原本無異。
如不服本判決應於收受本判決送達後10日內向本院提出上訴書狀
，其未敘述上訴理由者，並得於提起上訴後10日內向本院補提理
由書狀（均須按他造當事人之人數附繕本）「切勿逕送上級法院
」
中    華    民    國    97    年    7     月    31    日
                                    書記官  馮得弟
刑法第304條（強制罪）
以強暴、脅迫使人行無義務之事或妨害人行使權利者，處 3 年以
下有期徒刑、拘役或 3 百元以下罰金。
前項之未遂犯罰之。
刑法第320條（普通竊盜罪、竊佔罪）
意圖為自己或第三人不法之所有，而竊取他人之動產者，為竊盜
罪，處 5 年以下有期徒刑、拘役或 5 百元以下罰金。
意圖為自己或第三人不法之利益，而竊佔他人之不動產者，依前
項之規定處斷。
前二項之未遂犯罰之。


司法院資訊處製作；財團法人民間司法改革基金會備份。
